【裁判字號】    86,訴,1416
【裁判日期】    891011
【裁判案由】    偽造文書等
【裁判全文】
臺灣臺北地方法院刑事判決                        八十六年度訴字第一四一六號
    公  訴  人  臺灣臺北地方法院檢察署檢察官
    被      告  戊○○
    被      告  乙○○
    共      同
    選任辯護人  林俊倩
右列被告等因偽造文書等案件，經檢察官提起公訴（八十五年度偵字第二一０六七、
二四二一四號），及移送併辦（八十六年度偵字第一二六七七號、一六八０二號、一
七六四七號、台灣板橋地方法院檢察署八十六年度偵字第一０七五七號），本院判決
如左：
    主      文
戊○○共同連續行使偽造私文書，足以生損害於公眾及他人，處有期徒刑壹年，附件
所示（一）之證件沒收；又非法持有化學合成麻醉藥品，處有期徒刑月，附件所示
（二）之物沒收銷燬，又持有麻煙，處有期徒刑陸月，附件所示（三）之物沒收銷燬
；應執行有期徒刑壹年陸月，附件所示（一）之證件沒收，（二）、（三）之物沒收
銷燬。
乙○○共同連續行使偽造私文書，足以生損害於公眾及他人，處有期徒刑捌月。附件
所示（一）之證件沒收。
    事      實
戊○○、乙○○二人自民國（下同）八十五年間起，共同基於意圖為自己不法之所有
之概括犯意，在台北市○○街三十二號十一樓頂樓加蓋處（即十二樓），明知不詳姓
名、年籍之人所提供丙○○、己○○、庚○○、甲○○、丁○○、翁勢炫，李襄亭、
陳富蓮、李美妹、謝芝芬、趙美湘、楊淑紋、林碧惠等人之身分證、戶口名簿、印鑑
證明等物係來歷不明之贓物，仍予收受；復將收受之身分證等物，以剪刀剪開塑膠膜
，撕下照片，換貼他人之照片，住址欄、職業欄、配偶欄均予相互變更，覆上膠膜，
變造丙○○等人之身分證，足生損害於丙○○等人及戶政機關對國民身分管理之正確
性。戊○○、乙○○又虛設「千仙」實業有限公司，偽刻翁勢炫、陳富蓮及「臺閩地
區勞工保險局」印章，偽造丁○○等人之勞工保險卡、各類所得扣繳暨免扣繳憑單，
足生損害於丁○○等人及臺閩地區勞工保險局對投保人之管理之正確性。戊○○、乙○○再持變造及偽造之丙○○、庚○○之身分證、勞保卡等資料，向中國信託商業銀
行、花旗商業銀行以丙○○等人之名義申請信用卡使用。戊○○、乙○○於取得前述
之信用卡後，自八十五年八月起，連續持用上開不正當取得之信用卡至臺北市之信用
卡特約商店，以偽造各該持卡人署押於供確認持卡人身份之簽帳單上並交付之方式消
費，使各該特約商店交付財物或提供服務，復讓發卡銀行陷於錯誤，認該署名為合法
持卡人所為授權發卡銀行付款之具體指示而付款與特約商店，足生損害於發卡銀行確
認持卡人身份之正確性及各該合法持卡人。嗣戊○○、乙○○又連續於八十六年元月
間起與黃全松、陳民志等人（另案審理）共同竊取加以偽造顧聖堤、魏聰富、周志成
、顏素鐘、黃偉政、梁樹銘、鄭鈞瑜、游雅惠、陳聰吉、許美觀、張燕玲、吳靜靜、
王德華、藍聰明、王茵萍、楊淑三、嚴永旭、林進權、黃貴慧、楊瑞娥、陳進松、張
振祖等人之身分證，灣寶實業有限公司之扣繳憑單、勞工保險卡、房屋稅單、土地所
有權狀，建築改良物所有權狀等資料，持向美國商業銀行、花旗銀行、英商渣打銀行
、中國信託商業銀行等銀行申請信用卡，持向各持約商店大量刷卡詐財達新台幣（下
同）伍佰餘萬元之不法利益，足生損害於顧聖堤等人及發卡銀行確認持卡人身份之正
確性。嗣戊○○又另於八十五年五月二十四日以分期付款方式向台北市佑京實業股份
有限公司購買一九九三年式ＣＨＲＹＳＬＥＲ牌ＣＯＮＣＯＲＤＥ型小自客車乙輛，
牌照號碼：ＢＮ－二六九八，車身號碼：２Ｃ３ＥＬ５６ＴＩＲＨ１４２７３７，分
期總價伍拾萬捌仟捌佰元，分為二十四期償付並訂立附條件買賣契約登記在案，詎戊○○自八十六年元月第九期起即未繳納，詐取不法利益肆拾萬玖仟貳佰元。戊○○
另又明知安非他命及大麻係禁藥及毒品，不得非法持有，竟於八十五年九月間非法持
有大麻一小包（毛重一點０公克淨重０點一公克）、裝有安非他命殘渣之塑膠夾練袋
乙只，嗣於八十五年九月二十一日下午六時四十分許為警在其租用之台北市○○街三
十二號十一樓頂樓加蓋處查獲，扣得上揭物品，旋又於翌日（二十二日）上午二時許
在上揭同址查獲扣得丙○○、己○○、庚○○、甲○○、丁○○、翁勢炫身分證正本
一張、印章一個，丁○○、李襄亭之身分證正本二張，陳富蓮之印章一個，「臺閩地
區勞工保險局」印章一個，「千仙」實業有限公司章一個，李美妹身分證影本三張、
退稅平單一張，嚴盛朝戶籍資料影本一張，庚○○身分證影本五張、謝芝芬、己○○
、身分證影本各一張，己○○之印鑑證明一張，趙美湘等人之勞工保險卡影本二十一
張，楊淑紋等人之扣繳憑單影本十張，林碧惠身分證影本一張，署名庚○○之信用卡
申請書一張等物，並在乙○○身上搜出以丙○○名義申請之信用卡消費之統一發票一
張。案經臺北縣警察局金山分局、台北市政府警察局中山分局、法務部調查局台北市
調查處先後移送臺灣臺北地方法院檢察署檢察官，及佑京實業股份有限公司告訴由臺
灣板橋地方法院檢察署檢察官分別偵查起訴及先後移送併辦。
    理      由
一、訊據被告戊○○、乙○○分別坦承右揭事實不諱，復據被害人丙○○、己○○、
    甲○○、丁○○、佑京實業股份有限公司、楊淑三、周志成、黃偉政、王中立、
    王茵萍、鄧世偉、魏聰富等指訴綦詳，並有上開事實欄所扣物品及附條件買賣契
    約書在卷足按，事證明確，被告犯行洵堪認定。
二、核被告戊○○、乙○○所為，均係犯刑法第二百十條、第二百十二條、第二百十
    六條、第二百十八條第一項、第三百四十九條第一項、第三百二十條第一項、第
    三百三十九條第一項、第二項之罪；被告二人有犯意聯絡及行為分擔，皆為共同
    正犯；偽造身分證及私文書等低度行為為高度之行使行為所吸收，不另論罪；所
    犯收受贓物罪、竊盜罪、偽造公印罪、行使偽造私文書罪、行使變造特許證罪、
    詐欺取財罪、詐欺得利罪間均有方法結果之牽連關係，為牽連犯應從一重論處行
    使偽造私文書罪；又被告等上開先後犯行，均時間緊接、手段相同，罪名相同，
    顯係基於概括犯意為之，為連續犯應以一罪論並加重其刑。被告戊○○另犯麻醉
    藥品管理條例第十三條之一第二項第五款、毒品危害防制條例第十一條第二項，
    動產擔保交易法第三十八條之罪；所犯除動產擔保交易法第三十八條之罪與上開
    詐欺取財罪有方法結果之牽連關係為牽連犯，如上所述應從一重論處行使偽造私
    文書罪外，所犯三罪，犯意個別，行為互殊、罪名歧異、應分論併罰。又被告戊○○所犯上開未經允許持有化學合成麻醉藥品罪及持有毒品罪於行為後法律有變
    更，依刑法第二條第一項之規定，其未經允許持有化學合成麻醉藥品罪部分應適
    用最有利於行為人之行為時法即麻醉藥品管理條例第十三條之一第二項第五款之
    規定論罪；其未經允許持有罪部分，應適用最有利於行為人之裁判時法即毒品危
    害防制條例第十一條第二項之規定論罪；檢察官於此認為應適用肅清煙毒條例第
    十條第二項之罪論處，起訴法條應予變更，附此敘明。爰審酌被告等犯罪之動機
    、手段、對社會及被害人所造成之損害程度、犯罪後坦承不諱之態度等一切情狀
    ，各量處如主文所示之刑，戊○○部分並定其應執行之刑，以示懲儆。至於如附
    件（一）所示之證件等為被告等所有及供犯罪所用之物；附件（二）、（三）所
    示之物均為違禁物；均依法分別諭知沒收及沒收銷燬之。
據上論斷，應依刑事訴訟法第二百九十九條第一項前段、第三百條，刑法第二十八條
、第五十六條、第二百十條、第二百十二條、第二百十六條、第二百十八條第一項、
第三百四十九條第一項、第三百二十條第一項、第三百三十九條第一項、第二項、第
十一條前段、第五十五條後段、第二條第一項、第五十一條第五款、第三十八條第一
項第一款、第二款、第二項、第三項，麻醉藥品管理條例第十三條之一第二項第五款
、毒品危害防制條例第十一條第二項、第十八條第一項前段，罰金罰鍰提高標準條例
第一條前段，判決如主文。
本案經檢察官李韋昌到庭執行職務。
中    華    民    國      八十九    年       十       月     十一       日
                                      臺灣臺北地方法院刑事第七庭
                                          法  官  范  仁  勳
右正本證明與原本無異
如不服本判決應於送達後十日內向本院提出上訴狀
                                          書記官  王  黎  輝
中    華    民    國      八十九    年       十       月     十三       日
附件：
（一）扣得丙○○、己○○、庚○○、甲○○、丁○○、翁勢炫身分證正本一張、印
      章一個，丁○○、李襄亭之身分證正本二張，陳富蓮之印章一個，「臺閩地區
      勞工保險局」印章一個，「千仙」實業有限公司章一個，李美妹身分證影本三
      張、退稅平單一張，嚴盛朝戶籍資料影本一張，庚○○身分證影本五張、謝芝
      芬、己○○、身分證影本各一張，己○○之印鑑證明一張，趙美湘等人之勞工
      保險卡影本二十一張，楊淑紋等人之扣繳憑單影本十張，林碧惠身分證影本一
      張，署名庚○○之信用卡申請書一張等物，並在乙○○身上搜出以丙○○名義
      申請之信用卡消費之統一發票一張。
（二）裝有安非他命殘渣之塑膠袋乙只。
（三）大麻一小包（毛重一點０公克，淨重０點一公克）。
附錄本案論罪科刑法條全文：
刑法第二百十條：
  偽造、變造私文書，足以生損害於公眾或他人者，處五年以下有期徒刑。
刑法第二百十二條：
  偽造、變造護照、旅券、免許證、特許證及關於品行、能力、服務或其他相類之證
  書、介紹書，足以生損害於公眾或他人者，處一年以下有期徒刑，拘役或三百元以
  下罰金。
刑法第二百十六條：
  行使第二百十條至第二百十五條之文書者，依偽造、變造文書或登載不實事項或使
  登載不實事項之規定處斷。
刑法第二百十八條第一項：
  偽造公印或公印文者，處五年以下有期徒刑。
刑法第三百四十九條：
  收受贓物者，處三年以下有期徒刑、拘役或五百元以下罰金。
  搬運、寄藏、故買贓物或為牙保者，處五年以下有期徒刑、拘役或科或併科一千元
  以下罰金。
  因贓物變得之財物，以贓物論。
刑法第三百二十條：
  一意圖為自己或第三人不法之所有，而竊取他人之動產者，為竊盜罪，處五年以下
    有期徒刑、拘役或五百元以下罰金。
刑法第三百三十九條：
  一意圖為自己或第三人不法之所有，以詐術使人將本人或第三人之物交付者，處五
    年以下有期徒刑、拘役或科或併科一千元以下罰金。
  二以前項方法得財產上不法之利益或使第三人得之者亦同。
  三前二項之未遂犯罰之。
麻醉藥品管理條例第十三條之一：
  違反前條之規定，其屬於第二條第一款至第三款之麻醉藥品者，應分別依法處罰。
  違反前條之規定，其屬於第二條第四款之麻醉藥品者，依左列規定處罰：
  一非法輸入、製造、運輸、販賣者，處五年以上有期徒刑，得併科五萬元以下罰金
    。
  二意圖販賣而非法持有者，處三年以上十年以下有期徒刑，得併科三萬元以下罰金
    。
  三意圖營利而非法為人施打，處五年以下有期徒刑，得併科二萬元以下罰金。
  四非法施打、吸用者，處三年以下有期徒刑、拘役或一萬元以下罰金。
  五非法持有者，處二年以下有期徒刑、拘役或五千元以下罰金。
  前項第一款之未遂犯罰之。
毒品危害防制條例第十一條：
  持有第二級毒品者，處二年以下有期徒刑、拘役或新臺幣三萬元以下罰金。


司法院資訊處製作；財團法人民間司法改革基金會備份。
